【裁判字號】    88,上訴,3911
【裁判日期】    890308
【裁判案由】    毒品危害防制條例
【裁判全文】
臺灣高等法院刑事判決                          八十八年度上訴字第三九一一號
    上  訴  人  臺灣板橋地方法院檢察署檢察官
    被      告  甲○○
    指定辯護人  羅子文律師
右上訴人因被告違反毒品危害防制條例案件，不服臺灣板橋地方法院八十八年度訴字
第三八九號，中華民國八十八年九月十五日第一審判決（起訴案號：臺灣板橋地方法
院檢察署八十七年度偵字第一二六六一號、第二三六七七號）提起上訴，本院判決如
左：
    主  文
原判決撤銷。
甲○○連續販賣第二級毒品，累犯，處有期徒刑柒年陸月。
扣案之第二級毒品安非他命玖大包、拾壹小包、玻璃瓶裝壹瓶、貳小包（以上共計淨
重陸貳點陸陸公克，包裝重壹貳點貳零公克）沒收並銷燬之；犯罪所得新台幣參萬壹
仟元，沒收之，如全部或一部不能沒收時，追徵其價額或以其財產抵償之。
    事  實
一、甲○○曾於民國（下同）八十年一月間因違反麻醉藥品管理條例案件，經臺灣臺
    北地方法院判處有期徒刑六月確定，於八十年六月十二日易科罰金執行完畢；又
    於八十一年三月間因違反麻醉藥品管理條例案件，經同院判處有期徒刑七月確定
    ，再於八十一年十一月間因違反麻醉藥品管理條例案件，經同院判處有期徒刑八
    月，經本院駁回上訴確定，二案合併接續執行至八十三年二月二十四日刑滿出獄
    ，於八十四年二月十六日，又因販賣安非他命，經本院判處有期徒刑五年四月，
    仍不知悛悔於該案假釋中，復基於意圖營利之概括犯意，自八十七年三月間某日
    起至同年八月七日止，連續在華夏工專附近便利商店（二次）、台北縣新莊市大
    漢橋下（三次）等處，以新台幣（下同）二千元之價格，八十七年八月七日早上
    在華夏工專附近，以一千元價格，同日晚上九時許，在華夏工專附近，以五千元
    連續價格販售第二級毒品安非他命予己○○施用（以上所得共一萬六千元，己○○部分另行由檢察官偵查），並又基於同一概括犯意，自八十七年五月十二日起
    至同年六月五日止，連續在台北縣中和市○○路某處，均以五千元之價格，販售
    安非他命與乙○○友人綽號為「黑狗」之不詳年籍之人三次（共得一萬五千元）
    。嗣於八十七年六月十六日晚上九時三十分許，被告甲○○與丙○○（另行偵查
    ）在台北縣中和市○○路加油站前，為警臨檢查獲，並扣得甲○○所有之安非他
    命玖大包、拾壹小包（起訴書誤為拾小包）、玻璃瓶裝壹瓶（起訴書漏載）（以
    上共計毛重七十八公克）﹔並於同日晚上十一時許，在台北縣中和市○○街一四
    三巷六三弄一號五樓甲○○之住處，查獲甲○○所有之安非他命貳小包（以上玖
    大包、拾壹小包、玻璃瓶裝壹瓶、貳小包共計淨重陸貳點陸陸公克，包裝重壹貳
    點貳零公克）。另為其非法吸用安非他命之安非他命殘渣袋陸個、吸管肆枝、吸
    食器壹個、酒精燈壹個。
二、案經台北縣警察局中和及三重分局分別報請臺灣板橋地方法院檢察署檢察官偵查
    起訴。
    理  由
一、訊據被告甲○○否認否認販賣安非他命犯行，辯稱：「未販賣安非他命予己○○
    或「黑狗」，只有一次己○○到伊住處，伊正在吸用安非他命，己○○就自己拿
    伊放在桌上之安非他命，且伊亦不認識綽號「黑狗」之人」、「扣案之安非他命
    係丁○○、庚○○二人於八十七年六月十五日，在台北縣新店市委託其所買之物
    」、「被告係貪小便宜購買七十八公克安非他命，隨身攜帶安非他命係怕放在家
    中被父母親發現」云云，至辯護人為被告辯護略以：「證人己○○指訴前後不一
    ，其證言真實性仍應調查其他補強證據，乙○○所稱向被告購買安非他命時間次
    數等前後不合，又無法提出黑狗真實姓名，其證詞真實性是否真實，自非無疑，
    被告經警查獲時並無從事販賣行為，被告無轉讓與意圖販賣而持有安非他命之行
    為」等語，惟查：
(一)、被告有多次違反麻醉藥品管理條例前科（分別有非法吸用與販賣，於本案發生時
    ，尚在假釋中，見卷附臺灣高等法院檢察署刑案紀錄簡覆表），其於八十三年八
    月間，連續販賣安非他命之犯行，尚在假釋期間，且於警訊自陳無法負擔吸食安
    非他命昂貴開銷（偵查卷第九頁反面），衡情應無大量資力以購買安非他命僅為
    供自己非法吸用（被告非法吸用部分，見偵查卷第一０八頁之尿液陽性反應鑑定
    報告），且經警當場查獲時，係自其手提包扣得內第二級毒品安非他命玖大包、
    拾壹小包、玻璃瓶裝壹瓶，並於同日晚上十一時許，在台北縣中和市○○街一四
    三巷六三弄一號五樓甲○○之住處，查獲其所有之安非他命貳小包（以上玖大包
    、拾壹小包、玻璃瓶裝壹瓶、貳小包共計淨重陸貳點陸陸公克，包裝重壹貳點貳
    零公克），則其住處已存有安非他命，何需將大量安非他命攜出室外，是依上事
    證，已足堪合理推斷其非法持有之大量安非他命係為有販賣安非他命之用，而非
    所辯之：「被告係貪小便宜購買七十八公克安非他命，隨身攜帶安非他命係怕放
    在家中被父母親發現」云云。
(二)、庚○○於八十七年六月二日因案送監執行，有臺灣板橋地方法院檢察署刑案資料
    查註表一份附卷可查，並據其到院證述明確（本院卷第一一六頁），是庚○○實
    無可能與丁○○於八十七年六月十五日在新店市，委託被告購買扣案之安非他命
    ，被告於是日訊問中見庚○○到庭，雖改口稱係另位庚○○，然警訊係提出庚○○之口卡供其辯認（偵查卷第十七頁），足見其於警訊所指確為到庭之庚○○，
    是其事後所陳，顯屬推諉，自不足採信。
(三)、證人己○○於警訊、偵查中已陳稱：「自八十七年三月間，在台北縣中和市華夏
    工專對面一家便利商店前，向一名綽號「小江」（及被告甲○○）之男子購買安
    非他命二次，每次都是二千元，八十七年五月間，在台北縣大漢橋下及新莊市○○路與思源路口，向「小江」買約三、四次安非他命，分別為一、二千元不等之
    價格，八十七年八月七日在台北縣中和市華夏工專向「小江」買二次安非他命，
於八時許買一千元，晚上十一時許買五千元，共約買七、八次云云（見八十七年
    偵字第一九七七六號偵查卷第六頁反面、第十頁正面、第十八頁正面），惟其於
    原審改證稱：「沒有向被告買安非他命，是警方叫伊湊人頭，伊僅是看到別人向
    被告買安非他命，伊自己沒有向被告買過。被告自八十五年開始到八十七年七、
    八月有拿安非他命給伊，但並未收過錢。是在華夏工專附近便利商店拿了七、八
    次，都沒有收錢」云云（見原審八十八年六月二十三日訊問筆錄），按證人己○○就有無出資向被告購買安非他命一節，其指述雖前後不一，且證人己○○係於
    警方告知如供出毒品來源，因而查獲，得獲減刑後，始供稱向被告購買安非他命
    一節，業據證人即查獲警員戊○○證述屬實（見原審八十八年七月七日訊問筆錄
    、本院卷第八五頁），並有警訊筆錄在卷足參（見八十七年偵字第一九七七六號
    偵查卷第六頁反面），然警員戊○○亦證稱依法製作警訊筆錄（本院卷第八四頁
    ），按證人即警員戊○○為第三者，與被告無利害關係，且本件確依己○○之供
    述查獲被告與大量安非他命，足見己○○於警訊與偵查中所陳之：「被告自八十
    七年三月間某日起至同年八月七日止，連續在華夏工專附近便利商店（二次）、
    台北縣新莊市大漢橋下（三次）等處，以新台幣（下同）二千元之價格，八十七
    年八月七日早上在華夏工專附近，以一千元價格，同日晚上九十許，在華夏工專
    附近，以五千元連續價格販售第二級毒品安非他命（與己○○施用）」等情，應
    屬真實，再偵查中檢察官更確認訊問八十七年八月七日早上只有買一次（偵查卷
    第六頁反面、第十頁），其雖於偵查中另次訊問中稱買八次（偵查卷第十八頁）
    ，但此應係檢察官確認訊問八十七年八月七日早上買一次或二次之誤記，且己○○就被告販賣安非他命之基本事實指訴甚明，並無前後不一，是其於原審改稱之
    詞與被告於本院附和其詞稱己○○至其住處在桌上取安非他命使用，不收錢（本
    院卷第八四頁反面），顯為迴護被告與推諉而度可採，辯護人所稱尚有未合。
(四)、乙○○於警訊中稱：「記得在五月十二日至六月五日期間，『黑狗』向『小江』
    （即被告甲○○）購買三次安非他命，其中二次是『小江』拿過來，另一次是『
    小江』在車上，他女朋友拿過來的，每次交易價格是五千元。因『黑狗』住在伊
    家對面五樓，每次購買時均到伊家打電話給『小江』。伊與『黑狗』認識已七年
  ，「黑狗」就住在伊家對面五樓」云云（見八十七年度偵字第一二六六一號偵查
    卷第五頁背面、第六頁正面），惟其雖於原審改稱：「是警察到伊家中找伊去警
    局，要伊把被告找出來。被告與『黑狗』第一次交易是伊介紹的，是在八十七年
    五月，伊把聯絡電話告訴『黑狗』，他們自己聯絡，第一次買賣賣在伊家樓下，
    交易時伊有在旁邊，他們是交易二千元，後來還有一次『黑狗』在伊家打電話給
    被告，但實際交易情形伊不清楚。另外還有二次被告開車到巷口，跟『黑狗』接
    洽，是八十七年六月以後，是他們自己聯絡的」云云（見原審八十八年三月十七
    日訊問筆錄），其就「黑狗」向被告購買安非他命之時間、次數、金額等，所述
    雖前後略不一之情，但就被告確曾販賣安非他命予黑狗之事實確一再肯認，又證
    人其於警訊中清楚陳明黑狗住其住處對面五樓（偵查卷第六頁），是並非「黑狗
    」之真實姓名、住居所無資料可查，是其證詞是否真實，並無疑義。原審截取乙○○之部分證詞，未敘及完整之乙○○在前之證詞為：「（為何知道黑狗有向小
    江買過？）因為第一次交易是我介紹他們認識，但是當時我已在戒毒所以我沒向
    被告買過」（原審卷第二四頁），足見證人在場見聞被告販賣安非他命予黑狗之
    事實，而乙○○並未被移送使用毒品（見移送書），是其並非被告，亦無供出來
    源以邀減刑寬典之疑慮，其既具結，被告復有前開事證（包括查獲大量安非他命
    、販賣安非他命前科），就被告販賣安非他命之基本事實應為真實可採，且其作
    證媒介買賣毒品亦可能涉犯刑責，卻仍清楚指認，所陳自屬真實，按證人之陳述
    有部分前後不符，或相互間有所歧異時，究竟何者為可採，法院仍得本其自由心
    證予以斟酌，非謂一有不符或矛盾，即應認其全部均為不可採信；尤其關於行為
    動機、手段及結果等之細節方面，告訴人之指陳，難免故予誇大，證人之證言，
    有時亦有予渲染之可能；然其基本事實之陳述，若果與真實性無礙時，則仍非不
    得予以採信（最高法院七十四年度台上字第一五九九號判例）。乙○○既對被告
    販賣安非他命之基本事實陳述詳盡，則依前開判例意旨所示應屬可採，而無辯護
    人所指之情，是其證言可採應無疑義。
(五)、被告於本院審理中坦承其為警查獲時，攜帶之安非他命玖大包、拾壹小包、玻璃
    瓶裝壹瓶，及另在台北縣中和市○○街一四三巷六三弄一號五樓被告住處，查獲
    之安非他命貳小包（以上安非他命安非他命玖大包、拾壹小包、玻璃瓶裝壹瓶、
    貳小包共計淨重陸貳點陸陸公克，包裝重壹貳點貳零公克，經鑑驗結果確為安非
    他命，有法務部調查局檢驗通知書在卷可查，原審卷第四八頁），均係伊所有，
    是伊在被查獲前一天晚上以五萬多元買的等語（見本院八十八年九月一日審理筆
    錄），而自己○○處查獲之安非他命僅零點一公克（鑑驗報告見偵查卷第二二頁
    ），換算己○○自陳最後一次向被告購買五千元與非法吸用安非他命並非大量（
    偵查卷第六頁），與被告甲○○前開自陳購入安非他命之確實價格，應有獲利，
    縱無法精確換算，惟販賣安非他命係屬違法行為，非可公然為之，不論是瓶裝或
    紙包之安非他命，均可任意分裝增減其分量，而每次買賣之價量，亦隨時依雙方
    關係之深淺、當時之資力、需求之程度及對行情之認知等因素，機動地調整，販
    賣之利得，除經坦承犯行，或價量俱臻明確外，委難察得實情，職是之故，即使
    未經查得實際販賣之利得，但除非別有事證，足認係按同一價量委買或轉售，確
    未牟利外，尚難執此遽認販賣之證據有所未足，致知過坦承者難辭重典，飾詞否
    認者反得僥倖，而失情理之平。且按一般民眾普遍認知安非他命等麻醉藥品之非
    法交易政府一向查禁嚴森，且重罰不寬貸，衡諸常情，倘非有利可圖，絕無平白
    甘冒被嚴查重罰高度風險之理，從而，舉凡其有償交易，除足反證其確係另基於
    某種非圖利本意之關係外，通常尚難因無法查悉其販入價格，作為是否高價賣出
    之比較，諉無營利之意思阻卻販賣犯行之追訴（最高法院八十四年四月十八日八
    十四年度第三次刑事庭會議決議意旨參照）。且依上開查扣安非他命數量，應已
    足認超逾被告之吸用量，故被告甲○○有販售安非他命圖利等情甚明。
(六)、被告雖聲請再傳訊己○○，然己○○經拘提無著，且另案通緝，有拘票、查補逃
    犯作業報表在卷可查（本院卷第二０七頁、第二一０頁），且己○○於原審已到
    庭證述明確，是應無必要再傳訊。
(七)、綜上，被告甲○○否認販賣安非他命，顯係卸責之詞，委無可採，事證明確，其
    犯行洵堪認定，應予依法論科。
二、查安非他命為第二級毒品，毒品危害防制條例第二條第一項第二款有明文規定，
    核被告甲○○所為販賣安非他命之行為，係犯毒品危害防制條例第四條第二項之
    販賣第二級毒品罪，其持有安非他命之低度行為，為販賣之高度行為所吸收，不
    另論罪。被告多次販賣第二級毒品安非他命犯行，時間緊接，罪名與犯罪構成要
    件均屬相同，顯係基於概括犯意為之，應依連續犯之規定各論以一罪，並加重其
    刑，被告甲○○曾於八十年一月間因違反麻醉藥品管理條例案件，經臺灣臺北地
    方法院判處有期徒刑六月確定，於八十年六月十二日易科罰金執行完畢；又於八
    十一年三月間因違反麻醉藥品管理條例案件，經同院判處有期徒刑七月確定，再
    於八十一年十一月間因違反麻醉藥品管理條例案件，經同院判處有期徒刑八月，
    經本院駁回上訴確定，二案合併接續執行至八十三年二月二十四日刑滿出獄，有
    臺灣高等法院檢察署刑案紀錄簡覆表在卷可憑，其於五年內再犯有期徒刑以上之
    本罪，為累犯，應依法遞加重其刑，惟前開連續與累犯加重部分，因最高本刑為
    無期徒刑不得加重，僅就有期徒刑部分加重其刑。
三、原審未審及此，以：「(一)、證人己○○於警訊、偵查、原審就有無出資向被告購
    買安非他命一節，其指述已然前後不一，況證人己○○係於警方告知如供出毒品
    來源，因而查獲，得獲減刑後，始供稱向被告購買安非他命一節，是其證言之真
    實性自仍應調查其他補強證據，非得遽以採信。(二)、乙○○就「黑狗」向被告購
    買安非他命之時間、次數、金額等，所述亦前後不符，又證人乙○○復無法提出
    『黑狗』之真實姓名、住居所資料以供查證，是其證詞是否真實，自非無疑。(三)
    、被告為警查獲時，並無從事販賣安非他命之犯行，亦無其他證據證明被告攜帶
    上開安非他命係為販賣予他人，從而上開扣案之安非他命，尚難認是對證人己○○、乙○○上開指述真實性之積極性補強證據」等情，遽為被告無罪之諭知，依
    上論述，自難謂洽。檢察官上訴意旨以：「證人己○○於原審所陳係事後迴護被
    告之詞，而證人之陳述有部分前後不符，或相互間有所歧異時，究竟何者為可採
    ，法院仍得本其自由心證予以斟酌，非謂一有不符或矛盾，即應認其全部均為不
    可採信；尤其關於行為動機、手段及結果等之細節方面，告訴人之指陳，難免故
    予誇大，證人之證言，有時亦有予渲染之可能；然其基本事實之陳述，若果與真
    實性無礙時，則仍非不得予以採信（最高法院七十四年度台上字第一五九九號判
    例）。甲○○所陳關於被告販賣安非他命基本事實一致，原沈任查獲之安非他命
    不足為被告販賣安非他命之補強證據，難令人信服」等語，認被告所為已該當於
    毒品危害防制條例第四條第二項之構成要件等語，指摘原判決諭知無罪為不當，
    非無理由，自應由本院將原判決撤銷改判。爰審酌爰審酌被告甲○○曾於八十年
    一月間因違反麻醉藥品管理條例案件，經臺灣臺北地方法院判處有期徒刑六月確
    定，於八十年六月十二日易科罰金執行完畢；又於八十一年三月間因違反麻醉藥
    品管理條例案件，經同院判處有期徒刑七月確定，再於八十一年十一月間因違反
    麻醉藥品管理條例案件，經同院判處有期徒刑八月，經本院駁回上訴確定，二案
    合併接續執行至八十三年二月二十四日刑滿出獄，於八十四年二月十六日，又因
    販賣安非他命，經本院判處有期徒刑五年四月，仍不知悛悔於該案假釋中，復基
    於意圖營利之概括犯意圖利販賣安非他命，危害他人健康，並參酌其有數次毒品
    案件前科尚在假釋中（見本院被告全國前案紀錄表）之品行、犯罪動機、目的、
    手段、次數及犯後推諉態度、查獲之安非他命數量總淨重陸貳點陸陸公克等一切
    情狀，量處有期徒刑柒年陸月。扣案之第二級毒品安非他命玖大包、拾壹小包、
    玻璃瓶裝壹瓶、貳小包（以上共計淨重陸貳點陸陸公克，包裝重壹貳點貳零公克
    ），係毒品危害防制條例所列之第二級毒品，依同條例第十八條第一項前段沒沒
    收並銷燬之；被告前後犯罪所得參萬壹仟元（壹萬陸仟元、壹萬伍仟元），依毒
    品危害防制條例第十九條第一項沒收之，如全部或一部不能沒收時，追徵其價額
    或以其財產抵償之。至扣得之為其非法吸用安非他命之安非他命殘渣袋陸個、吸
    管肆枝、吸食器壹個、酒精燈壹個，惟與本件犯罪無直接關係，爰不予宣告沒收
    ，應由移案機關另行處理。
據上論斷，應依刑事訴訟法第三百六十九條第一項前段、第三百六十四條、第二百九
十九條第一項前段、毒品危害防制條例第四條第二項、第十八條第一項前段、第十九
條第一項、刑法第十一條前段、第五十六條、第四十七條，判決如主文。
本案經檢察官王安明到庭執行職務。
中     華     民     國    八十九   年       三       月       八       日
                             臺灣高等法院刑事第七庭
                                 審判長法  官  吳  啟  民
                                       法  官  許  文  章
                                       法  官  施  俊  堯
右正本證明與原本無異。
如不服本判決應於收受送達後十日內向本院提出上訴書狀，其未敘述上訴之理由者並
得於提起上訴後十日內向本院補提理由書（均須按他造當事人之人數附繕本）。
                                       書記官  顏  志  豪
中     華     民     國    八十九   年       三       月       十       日
附錄：本判決論罪科刑法條全文
毒品危害防制條例第四條：
製造、運輸、販賣第一級毒品者，處死刑或無期徒刑；處無期徒刑者，得併科新臺幣
一千萬元以下罰金。
製造、運輸、販賣第二級毒品者，處無期徒刑或七年以上有期徒刑，得併科新臺幣七
百萬元以下罰金。
製造、運輸、販賣第三級毒品者，處五年以上有期徒刑，得併科新臺幣五百萬元以下
罰金。
製造、運輸、販賣專供製造或施用毒品之器具者，處一年以上七年以下有期徒刑，得
併科新臺幣一百萬元以下罰金。
前四項之未遂犯罰之。
毒品危害防制條例第十八條：
查獲之毒品及專供製造或施用毒品之器具，不問屬於犯人與否，均沒收銷燬之。但合
於醫藥或研究之用者，得不予銷燬。
前項合於醫藥或研究用毒品或器具之管理辦法，由法務部會同行政院衛生署定之。


司法院資訊處製作；財團法人民間司法改革基金會備份。
